【裁判字號】    97,交聲,2030
【裁判日期】    970912
【裁判案由】    聲明異議
【裁判全文】
臺灣高雄地方法院交通事件裁定        97年度交聲字第2030號
原處分機關  交通部公路總局高雄區監理所
異  議  人
即受處分人  甲○○
                    樓
上列異議人因違反道路交通管理處罰條例案件，對於交通部公路
總局高雄區監理所民國97年8 月26日所為之處分（原處分：高監
營裁字裁80-N00000000號），聲明異議，本院裁定如下：
    主  文
原處分關於吊扣大貨車駕駛執照拾貳個月部分撤銷。
前項撤銷部分，甲○○不罰。
    理  由
一、原處分意旨略以：異議人即受處分人甲○○領有大貨車駕駛
    執照，於民國97年8 月20日某時，酒後騎乘車牌號碼XKO-66
    7 號重型機車，於同日19時25分許，行駛至高雄縣鳥松鄉○
    ○路21號前，經警攔查舉發酒後駕車（經酒精測試器測試酒
    精濃度為每公升0.34毫克），以異議人違反道路交通管理處
    罰條例第35條第1 項第1 款、第22條第1 項第4 款之規定依
    法舉發，嗣經原處分機關以原處分裁處罰鍰新臺幣（下同）
    18 00 元，吊扣大貨車駕駛執照12個月，施以道安講習（違
    反道路交通管理處罰條例第35條第1 項第1 款部分罰鍰1 萬
    5000 元 部分，已於97年8 月25日繳納結案）等語。
二、異議意旨略以：異議人於上開時地，酒後騎乘上開機車，行
    駛至上開地點，經警查獲酒後駕車。因異議人須駕駛大貨車
    維生，且係騎乘重型機車違規，若被吊扣大貨車駕駛執照，
    將影響異議人全家生計，爰依法聲明異議等語（聲明異議範
    圍不包含罰鍰及道安講習部分）。
三、按「汽車駕駛人，駕駛汽車經測試檢定，酒精濃度超過規定
    標準者，處1 萬5 千元以上6 萬元以下罰鍰，並當場移置保
    管其車輛及吊扣其駕駛執照1 年。」道路交通管理處罰條例
    第35條第1 項第1 款定有明文。經查，異議人有上開交通違
    規等情，為異議人所不爭執，並有高雄縣政府警察局舉發違
    反道路交通管理事件通知單、交通部公路總局高雄區監理所
    高監營裁字裁80-N00000000號違反道路交通管理事件裁決書
    可證。因異議人酒後吐氣所含酒精濃度已超過每公升0.25毫
    克之標準（詳道路交通安全規則第114 條第2 款），是異議
    人違反道路交通管理處罰條例第35條第1 項第1 款規定之事
    實，應堪認定。
四、本件異議人係騎乘重型機車，並非駕駛大貨車違規，原處分
    機關裁處吊扣異議人大貨車駕駛執照，無非係依修正前道路
    交通管理處罰條例第68條規定：「汽車駕駛人，因違反本條
    例及道路交通安全規則之規定，受吊扣或吊銷駕駛執照處分
    時，吊扣或吊銷其持有各級車類之駕駛執照」。惟道路交通
    管理處罰條例第68 條 已於94年12月14日經總統公布修正條
    文，於95年3 月1 日施行，修正施行後之條文業已刪除「吊
    扣或」等規定，觀其提案修正理由：「原條文將違法或違規
    駕駛人所持有各級車類之駕駛執照一併吊扣，失之過酷，影
    響人民工作及生活過鉅」（詳立法院公報第94卷第70期第13
    6 頁至第138 頁之院會紀錄暨修正道路交通管理處罰條例第
    68條之立法理由）。顯見依修正後道路交通管理處罰條例第
    68條之規定，汽車駕駛人因違反道路交通管理處罰條例及道
    路交通安全規則之規定，受「吊扣」駕駛執照處分時，僅能
    吊扣「違規當時所駕駛車輛」之駕駛執照，不能再吊扣其持
    有「各級車類」之駕駛執照，至為顯明（臺灣高等法院高雄
    分院96年度交抗字第134 號可資參照）。從而，為吊扣駕駛
    人駕駛執照之處分時，自僅得吊扣駕駛人違規時所駕駛該級
    車類之駕駛執照，以限制其繼續駕駛該級車類行駛道路之權
    利，若駕駛人並無該級車類之駕駛執照，即無從執行吊扣駕
    駛執照之處分，而僅係應否依道路交通管理處罰條例第22條
    第1 項規定處罰駕駛人之問題。
五、本件異議人騎乘重型機車違反道路交通管理處罰條例第35條
    第1 項第1 款之規定，本應吊扣其重型機車駕駛執照1 年。
    原處分機關以異議人無重型機車之駕駛執照可供吊扣時，吊
    扣其大貨車駕駛執照以代之，雖可達成限制異議人繼續駕駛
    重型機車行駛之目的，惟亦同時造成限制異議人繼續駕駛其
    大貨車或其他較低級等車類（如輕型機車）行駛之結果，所
    造成之損害已與欲達成目的之利益顯失均衡。按行政行為，
    採取之方法所造成之損害不得與欲達成目的之利益顯失均衡
    ，行政程序法第7 條第3 款定有明文；且依前開所述修正後
    即本件行為時之道路交通管理處罰條例第68 條 ，既已將「
    吊扣」各級車類之規定予以刪除，原處分機關自不能逕行處
    分吊扣異議人其他車種之駕駛執照。原處分機關以異議人無
    重型機車駕駛執照可供吊扣，而逕行吊扣其大貨車駕駛執照
    ，顯已逾越修正後道路交通管理處罰條例第68條規範之意涵
    及範圍。準此，原處分機關未考量道路交通管理處罰條例第
    68條規定業已修正，竟仍吊扣異議人大貨車駕駛執照，即有
    違誤。是本件異議為有理由，原處分關於裁處吊扣大貨車駕
    駛執照12個月部分，自應由本院予以撤銷，另為異議人不罰
    之諭知。
六、據上論斷，應依道路交通管理處罰條例第87條第2 項，道路
    交通案件處理辦法第20條，裁定如主文。
中    華    民    國    97    年    9     月    12    日
                  交通法庭  法  官  楊國煜
以上正本證明與原本無異。
如不服本裁定，應於收受送達後5 日內向本院提出抗告狀。
中    華    民    國    97    年    9     月    12    日
                            書記官  李憶如


司法院資訊處製作；財團法人民間司法改革基金會備份。
